【裁判字號】    89,上訴,1030
【裁判日期】    891109
【裁判案由】    強盜等
【裁判全文】
臺灣高等法院高雄分院刑事判決                  八十九年度上訴字第一三號
    上  訴  人  乙○○
    即  被  告
    選任辯護人  孔福平
右上訴人因強盜等案件，不服臺灣屏東地方法院八十八年度訴緝字第一八號中華民國
八十九年六月三十日第一審判決（起訴案號：臺灣屏東地方法院檢察署八十六年度偵
字第六二七一號），提起上訴，本院判決如左：
      主  文
上訴駁回。
    事  實
一、乙○○前曾於八十年間犯槍砲彈藥刀械管制條例罪，經本院判處有期徒刑二年，
    於八十三年十二月十日執行完畢，猶不知悔改，復於：（一）明知甲○○為有配
    偶之人，仍於八十四年七月間認識後，基於概括之犯意，自八十四年底起與甲○
    ○在高、屏等地相姦多次，並於八十六年一月至四月間，共賦同居在屏東市○○
    路十號、同市○○路三二六巷四十七弄五十九號等地續行相姦；（二）八十六年
    四月一日，乙○○在屏東市○○路三二六巷四十七弄五十九號租處，以手銬將甲
   ○○銬住雙手後，持外觀上真假不明之九二玩具手槍一支逼使甲○○自殺遭拒，
    竟以槍抵住其頭部作勢恫嚇，使甲○○驚懼不已，致生危害於安全；（三）八十
    六年六月十四日凌晨二時許，乙○○約甲○○在高雄市○○路與河南路見面後，
    要求同至屏東被拒，乙○○即以身懷槍支為由，逼使甲○○上車同行，車行之間
    並以香菸燙傷甲○○之右手腕、右腳等處；抵達屏東縣鹽埔勝利路一二０號住宅
    ，復將甲○○囚禁於房中，剝奪其行動自由，嗣至同年月十六日凌晨，甲○○以
    回高雄取衣物為由徵得乙○○同意，相偕於同日凌晨三時許，回到高雄市前鎮區
    ○○○街三十巷三號甲○○住處，甲○○趁機打電話通知家人報警搭救，經其兄
    及舅吳福財趕往解困並報警，當吳福財欲將甲○○帶離時，乙○○為阻止甲○○
    離去，竟對吳福財恫嚇稱：其身上有槍，你不怕開槍嗎等語，並伸手至背後佯欲
    取槍，使吳福財見狀心生畏怖，致生危害於其安全，甲○○則趁隙逃逸，嗣經警
    據報趕抵現場當場逮獲乙○○，並循線至屏東市北與里復國六巷二十號乙○○居
    處，起出前開未具殺傷力之九二玩具槍一把予以扣押。
二、案經甲○○之夫謝榮煌告訴及高雄市政府警察局前鎮分局移送台灣高雄地方法院
    檢察署呈請台灣高等法院高雄分院檢察署檢察長核轉臺灣屏東地方法院檢察署檢
    察官偵查起訴。
    理  由
一、訊據上訴人即被告乙○○固不諱言於前開時地與甲○○發生性行為，並進而同居
    ，及於八十六年四月十日在屏東市○○路三二六巷四十七弄五十九號持玩具手槍
    逼使甲○○自殺未果，及於八十六年六月十六日對吳福財恫嚇稱其身上有槍等情
    ，惟辯稱：並不知甲○○已婚，嗣知悉甲○○已婚時，又遭甲○○騙稱其已離婚
    ，且其係因遭甲○○欺騙，故憤而持玩具手槍表示要自殺，並無恐嚇甲○○之意
    ，至於恐嚇吳福財一節，係因被吳福財等人要毆打，為求自衛遂向吳福財等人誑
    稱其身上有槍，並無恐嚇吳福財等人之意云云。
二、經查：
（一）被告乙○○自八十四年底即知甲○○為已婚有配偶之人，仍先後與之多次發生
      性關係，並進而於八十六年一至四月期間在屏東市內租屋同居之事實，已據甲
      ○○先後於警、偵訊及原審審理時指訴明確，並稱：被告自八十四年底即曾看
      過其身分證而知其已婚，且表示沒關係等語，被告於審理中供承於八十六年四
      月間知悉甲○○為已婚後，即欲與其停止同居關係等情，然亦自承其後曾多次
   相約至旅社中，並曾多次一同出遊等語，顯見甲○○所稱被告對其已婚之事並
      不在意，並繼續與之相姦等情非虛，其指訴應堪採信；至告訴人謝榮煌雖對甲
      ○○撤回通姦之告訴，然此不過生刑事上對於甲○○不得訴追之法律效果，尚
      不得逕行推論告訴人對被告乙○○及甲○○之相（通）姦行為有容許或宥恕之
      意，附此說明。
（二）又八十六年四月十日，被告乙○○在屏東市○○路三二六巷四十七弄五十九號
      ，以手銬將甲○○雙手銬住，並持玩具手槍恐嚇甲○○之事實，除已據甲○○
      先後於警、偵訊及原審審理中多次指訴明確外，被告乙○○於警、偵訊時亦供
      承當日確曾持扣案之玩具手槍對甲○○稱：如果你騙我，是你要死或我要死等
      語（見八十六年六月十六日警、偵訊筆錄），足證甲○○之指訴非虛，此外並
      有玩具手槍一把扣案足資佐證。
（三）被告乙○○自八十六年六月十四日至十六日恐嚇、傷害並妨害甲○○之自由、
      對甲○○為私行拘禁及恐嚇吳福財之事實，業據甲○○先後於警、偵訊及原審
      審理中指訴綦詳，雖甲○○對於六月十四日與被告相約於高雄市見面之原因，
      先陳稱係因被告恐嚇要對其女不利，要脅甲○○必須與其見面，又稱係被告電
      告表示要還其欠款，指訴不一，然其對於被告在見面後，即違反其意願而將其
      強拉上車，並於車上以香煙燙傷其手臂，又在屏東縣鹽埔鄉之家中限制其行動
      自由，迄六月十六日，其向被告佯稱須回家取衣物換洗，並趁機以電話通知其
      兄與舅，嗣於其二人至高雄市前鎮區○○○街三十巷三號時，因其舅吳福財要
      自被告手中帶其離去，被告竟向渠等恐嚇稱身上有槍等情，則屬一致，並經證
      人吳福財於偵查中證述屬實，則倘被告並無妨害及拘禁甲○○之意，而甲○○
      又於被告家中居住二日，衡情應由甲○○於在六月十四日與被告會面時，即自
      行攜帶所須之換洗衣物，或於六月十六日自行返家拿取換洗衣物，顯無必要於
      六月十四日強行將甲○○押上車，於車上以煙蒂燙傷甲○○，並於二日後，甲
      ○○要求回家拿取衣物時，與被告一同返回甲○○住處，而被告於甲○○之舅
      前往搭救甲○○時，被告並未問明係何人要接走甲○○，亦未詢問甲○○之意
      願，竟即率爾拒絕甲○○與吳福財一同離開，其妨害甲○○行動自由之意圖已
      極明顯。又被害人甲○○於六月十四日，在與被告一同前往被告位於屏東縣鹽
      埔鄉家之途中，甲○○之手臂確曾遭香煙燙傷，且被告於六月十四日，於甲○
      ○與其一同至其位於鹽埔之家中時，因有甲○○朋友要前往帶走甲○○，但為
      被告強行留住之事，已經甲○○先後多次陳明，亦為被告所承認（惟辯稱係因
      不認識該名朋友，恐甲○○被陌生人帶走而生意外），並有屏東醫院於八十六
      年六月十八日所出具之診斷證明書足稽，是若甲○○係自願與被告一同前往，
      甚或係因為向被告借款而與被告相約，則甲○○顯無必要於途中以香煙自傷，
      而被告亦無由於甲○○之朋友前往帶走甲○○時，拒絕甲○○與他人一同離開
      ，是甲○○係遭被告之強迫，始行與被告一同至被告位於鹽埔鄉之住處，應堪
      認定。再被告於八十六年六月十六日吳福財要將甲○○帶離時，甲○○之兄因
      先行報案而未在現場，此經甲○○於偵查中陳明，而被告亦未表示尚有何人在
      場要毆打其，復查無其他證據足認當時尚有何甲○○之親友在場，則當時既僅
      有吳福財一名男子在場，且吳福財又為保護甲○○，縱被告體力不敵吳福財，
      亦僅須離開現場即可，而無人身安全之虞，自無其所謂為防衛以免遭吳福財毆
      打而出言恐嚇之餘地，是其前述所辯即無可採。
（四）至被告雖另稱其與被害人甲○○於八十六年六月十三日及前開案件發生後之八
      十六年七月二十日均曾與甲○○出遊，並舉證人李玉成、廖治川、楊事成、林
      碧坤為證，但證人楊事成對於與被告及甲○○出遊之日既已不復記憶，而證人
      李玉成、廖治川、林碧坤雖均證稱在八十六年七月二十日曾與被告及甲○○出
      遊，但此為本案發生後之事，且被告與被害人既原為情侶及同居關係，則渠等
      於事後再修舊好而出遊，亦與常情無悖，尚不足認被告前未曾有前述犯行，再
      證人即被告之姐陳雅珍與被告之姨鄭金花雖均證稱於八十六年六月中旬看見被
      告與甲○○同居一室，未見甲○○有行動受拘束之情事等語，但證人陳雅珍既
      為被告之姐、鄭金花為被告之姨，其詞即不免對被告有所迴護，且證人陳雅珍
      與鄭金花既未證明其所謂見被告與甲○○係於何日同居一室，即不能逕行推定
      證人所見之日為八十六年六月十四日至十六日之間，即不足以此逕為被告有利
      之認定。
（五）綜上所述，本件事證明確，被告之犯行洵堪認定。
三、核被告前開事實（一）部分所為，應係犯刑法第二百卅九條後段之相姦罪，其先
    後多次相姦犯行，時間緊接，手段相同，所犯為構成要件相同之罪，顯係基於概
    括犯意而為，應依連續犯之規定以一罪論；事實（二）部分所為，係犯同法第三
    百零二條第一項之妨害自由罪、三百零五條之恐嚇危害安全罪，該二罪間有方法
    結果之牽連關係，應從一重之剝奪他人行動自由罪處斷；事實（三）部分所為，
    係犯同法第二百七十七條第一項之傷害罪、第三百零二條第一項之私行拘禁罪、
    第三百零五條之恐嚇危害安全罪，所犯此部分傷害罪與私行拘禁罪間，有方法結
    果之牽連關係，應從一重之私行拘禁罪處斷，並與恐嚇危害安全罪分論併罰；而
    被告所犯上開連續相姦罪、二次妨害自由犯行及一次恐嚇危害安全犯行，時間非
    近，手段互異，犯意各別，應分論併罰之；又被告乙○○曾於八十年間犯槍砲彈
    藥刀械管制條例罪，經本院判處有期徒刑二年，於八十三年十二月十日執行完畢
    ，有臺灣屏東地方法院檢察署刑案資料查註紀錄表在卷足稽，五年內再犯有期徒
    刑以上之本罪，為累犯，各應依刑法第四十七條規定加重其刑，其所犯之連續相
    姦罪部分並應遞加重之。
四、原審因而適用刑法第二百三十九條後段（原判決誤載為前段，應予訂正）、第二
    百七十七條第一項、第三百零二條第一項、第三百零五條、第五十六條、第五十
    五條、第四十七條、第五十一條第五款、第三十八條第一項第二款、罰金罰鍰提
    高標準條例第一條前段之規定，並審酌被告前有違反槍砲彈藥刀械管制條例、感
    訓處分等前科，有其前科表附卷為憑，素行不佳、與被害人甲○○原為同居之男
    女朋友關係、犯罪之動機、智識程度及犯罪後之態度等一切情狀，量處相姦部份
    有期徒刑六月、非法剝奪他人行動自由部份有期徒刑一年、私行拘禁部份有期徒
    刑一年二月、恐嚇危害安全部份有期徒刑四月，並定其應執行刑為有期徒刑二年
    八月，扣案之玩具手槍一把為被告所有，已經被告陳明，並為供犯本案所用之物
    ，依刑法第三十八條第一項第二款之規定宣告沒收。其認事用法，均無不合，量
    刑亦屬適當，被告乙○○上訴意旨，否認犯罪，指摘原判決不當，並無理由，應
    予駁回。
五、原判決對搶奪及盜匪罪部份，已判決確定，本院不予論列。
據上論結，應依刑事訴訟法第三百六十八條，判決如主文。
本案經檢察官林炳雄到庭執行職務。
中      華      民      國    八十九    年     十一     月      九      日
                              臺灣高等法院高雄分院刑事第七庭
             審判長法官  王光照
                                        法官  黃仁松
                                        法官  黃憲文
右正本證明與原本無異。
妨害自由部分如不服本判決，應於判決送達後十日內向本院提出上訴狀，其未述理
由者並應於提出上訴狀後十日內向本院補提理由書（應附繕本)。
其餘不得上訴。
                                      書記官  黃玉珠
中    華    民    國     八十九     年      十一      月     十  三     日
附錄：本判決論罪科刑法條：
刑法第二百三十九條
有配偶而連續與人通姦，處一年以下有期徒刑。其相姦者亦同。
中華民國刑法第二百七十七條
 (普通傷害罪)
傷害人之身體或健康者，處三年以下有期徒刑、拘役或一千元以下罰金。
犯前項之罪因而致人於死者，處無期徒刑或七年以上有期徒刑；致重傷者
，處三年以上十年以下有期徒刑。
中華民國刑法第三百零二條
 (剝奪他人行動自由罪)
私行拘禁或以其他非法方法，剝奪人之行動自由者，處五年以下有期徒刑
、拘役或三百元以下罰金。
因而致人於死者，處無期徒刑或七年以上有期徒刑，致重傷者，處三年以
上十年以下有期徒刑。
第一項之未遂犯罰之。
中華民國刑法第三百零五條
 (恐嚇危害安全罪)
以加害生命、身體、自由、名譽、財產之事，恐嚇他人致生危害於安全者
，處二年以下有期徒刑、拘役或三百元以下罰金。
                                                                        Ｆ


司法院資訊處製作；財團法人民間司法改革基金會備份。
